臺灣高雄地方法院民事判決
111年度雄小字第2405號
原      告  劉○禎  

法定代理人  鍾采妡  

被      告  劉純娥  



上列當事人間請求損害賠償事件，經原告提起刑事附帶民事訴訟
，由本院刑事庭裁定移送前來（111 年度交簡附民字第136號）
，本院於民國111 年10月5日辯論終結，判決如下：
    主      文
被告應給付原告新臺幣捌仟伍佰壹拾肆元，及自民國一一一年六
月二十八日起至清償日止，按週年利率百分之五計算之利息。
原告其餘之訴駁回。
訴訟費用由被告負擔負擔。
本判決原告勝訴部分得假執行。
    事實及理由
一、原告起訴主張：被告考領有合格駕駛執照，於民國110年10
    月8日7時10分許，駕駛車牌號碼0000-00號自小客車，沿高
    雄市小港區平和西路由西向東方向行駛，行經平和西路與信
    義二路8巷口時，本應注意「行經無號誌之交岔路口，應減
    速慢行，作隨時停車之準備」，而依當時天候晴、日間自然
    光線，柏油路面乾燥、無缺陷、無障礙物及視距良好等情，
    無不能注意之情事，適有訴外人劉又齊騎乘車牌號碼000-00
    00號普通重型機車搭載原告，沿信義二路8巷由南向北行駛
    至該路口，貿然右轉進入平和西路，而被告未減速慢行，兩
    車因而發生碰撞，劉又齊及原告當場人車倒地，致原告則受
    有右手肘及右膝擦傷等傷害。為此，爰依侵權行為之法律關
    係提起本件訴訟，請求被告賠償下列費用：⒈醫療費用新臺
    幣（下同）600元、⒉手機損壞重購費用8,590 元、⒊精神慰
    撫金1萬元等語。並聲明：被告應給付原告19,190元(原告誤
    繕為2萬元)，及自本件刑事附帶民事起訴狀繕本送達翌日起
    至清償日止，按週年利率5%計算之利息。　　
二、被告則以：其對系爭事故之發生有過失乙節，其並不爭執。
    惟原告對系爭事故之發生，應承擔劉又齊有轉彎車應暫停讓
    直行車先行之過失。至關於原告請醫藥費沒有意見，但精神
    慰撫金請求過高，且手機損害費用應非由其負擔全部等語，
    資為抗辯，並聲明原告之訴駁回。
三、得心證之理由
  ㈠按汽車行經無號誌之交岔路口，應減速慢行，作隨時停車之
    準備，道路交通安全規則第93條第1項第2款定有明文。次按
    因故意或過失，不法侵害他人之權利者，負損害賠償責任；
    汽車、機車或其他非依軌道行駛之動力車輛，在使用中加損
    害於他人者，駕駛人應賠償因此所生之損害。但於防止損害
    之發生，已盡相當之注意者，不在此限，民法第184 條第1 
    項前段、第191 條之2 分別定有明文。又不法毀損他人之物
    者，被害人得請求賠償其物因毀損所減少之價額；負損害賠
    償責任者，除法律另有規定或契約另有訂定外，應回復他方
    損害發生前之原狀，債權人亦得請求支付回復原狀所必要之
    費用，以代回復原狀，民法第196 條、第213 條第1 項、第
    3 項亦分別定有明文。然請求賠償物被毀損所減少之價額者
    ，雖得以修復費用為估定標準，但如修理材料以新品換舊品
    ，即應將零件折舊部分予以扣除，最高法院77年5 月17日第
    9 次民事庭會議決議可資參照。復按不法侵害他人之身體或
    健康者，對於被害人因此喪失或減少勞動能力或增加生活上
    之需要時，應負損害賠償責任；不法侵害他人之身體、健康
    、名譽、自由、信用、隱私、貞操，或不法侵害其他人格法
    益而情節重大者，被害人雖非財產上之損害，亦得請求賠償
    相當之金額，亦為民法第193 條第1 項、第195 條第1 項所
    明定。至法院於酌定慰撫金數額時，應斟酌加害人與被害人
    雙方之身分、資力與加害程度，及其他各種情形核定之，最
    高法院51年台上字第233號判例意旨可資參照。
  ㈡原告主張其於上開時、地因被告駕車過失致其受有系爭傷害
    等情，有高雄市立小港醫院診斷證明書2紙、道路交通事故
    現場圖、道路交通事故調查報告表㈠、㈡-1、談話紀錄表、現
    場照片、監視錄影光碟、監視錄影翻拍照片、高雄地檢署檢
    察事務官勘驗報告等資料（見刑案所附之相關資料），本院
    依調查證據之結果，堪信被告駕駛車輛行經無號誌之交岔路
    口未減速慢行之過失，致原告受有系爭傷害，與被告上開過
    失行為間即有相當因果關係，況被告行為業經本院111 年度
    交簡字第1799號刑事判決認犯過失傷害罪，判處拘役40日等
    情，業經本院依職權調閱前開刑事案卷核閱無訛，則被告就
    本件事故發生應負過失責任。　　　　　　
  ㈢茲就原告請求賠償之項目及金額，分別審究如下：　　
  ⒈醫療費用及手機重購部分：原告主張其因系爭支出醫療費用
    及重購手機等語，業據原告提出高雄市立小港醫院門診醫療
    費用收據及購買證明（見附民卷第11-13）等件為證，且為
    被告所不爭執（見本院卷第32頁），核與原告因系爭事故所
    受傷害間具有因果關係，且屬必要，故原告此部分之請求，
    洵屬有據。
  ⒉精神慰撫金部分：
    按人格權遭遇侵害，受有精神上之痛苦，而請求慰藉金之賠
    償，其核給之標準，須斟酌雙方之身分、資力與加害程度及
    其他各種情形核定相當之數額。其金額是否相當，自應依實
    際加害情形與被害人所受之痛苦及雙方之身分、地位、經濟
    狀況等情狀決定之（最高法院51年台上字第223號判例要旨
    、85年度台上字第460號判決意旨參照），是精神慰撫金之
    多寡，應斟酌雙方之身分、地位、資力、加害之程度、被害
    人所受之痛苦及其他各種情形，核定相當之數額。原告因上
    開車禍受有前述之傷害，衡情其身體及精神遭受相當之痛苦
    ，爰審酌被告職業為作業員；另原告目前在職學生，本院審
    酌上開情形，及系爭事故之發生原因，原告所受傷害之程度
    ，與雙方之社會、經濟地位等一切情狀，認為原告此部分請
    求應以5,000元為適當，超過此數額之請求則非可採。
  ⒊綜上所述，原告所得請求之金額為14,190元。  
　㈣按損害之發生或擴大，被害人與有過失者，法院得減輕賠償
    金額或免除之，民法第217 條第1 項定有明文。又損害賠償
    權利人之使用人之過失，可類推適用民法第224 條規定，視
    同損害賠償權利人之過失，而適用民法第217 規定，減輕加
    害人之賠償金額（最高法院73年台上字第2201號、74年台上
    字第1170號判例意旨參照）。查，原告乘坐劉又齊駕駛上述
    機車發生系爭事故，堪認劉又齊為原告之使用人，應類推適
    用民法第224 條規定，原告就其使用人即劉又齊之過失，與
    自己之過失負同一責任，故原告就本件損害之發生與有過失
    ，而有民法第217 條第1 項過失相抵法則之適用。經查：依
    道路交通事故調查表（一）、道路交通事故現場圖，劉又齊
    就系爭事故亦有「行駛至無號誌交岔路口，未設標誌、標線
    或號誌劃分幹、支線道且車道數相同時，轉彎車未暫停讓直
    行車先行」之過失（道路交通安全規則第102條第1項第2款
    ），此有高雄市政府警察局道路交通事故初步分析研判表亦
    同此見，是兩造應有過失相抵原則之適用。本院審酌肇事原
    因之主、次、過失情節、程度及車損部位後，認本件損害賠
    償之過失責任，應由被告負擔60％之侵權行為之過失責任，
    而劉又齊就系爭交通事故之發生與有過失，過失責任40％，
    爰依民法第217 條第1 項規定，減輕被告賠償金額之10％，
    是以被告應賠償原告之金額應為8,514 元（14,190×60％＝8,5
    14元）。
五、綜上所述，原告依侵權行為損害賠償之法律關係，請求被告
    給付8,514元，及自111 年6 月28 日起至清償日止，按週年
    利率5 ％計算之利息，為有理由，應予准許，逾此範圍之請
    求，即屬無據，應予駁回。
六、本判決係依民事訴訟法第427 條所規定適用簡易訴訟程序所
    為被告一部敗訴之判決，爰依同法第389 條第1 項第3 款規
    定依職權宣告假執行。
七、本件損害賠償事件雖為刑事附帶民事訴訟，由刑事庭移送前
    來，惟系爭刑事判決乃認定被告對原告為過失傷害之行為，
    有系爭刑事判決附卷可參，從而，原告請求被告賠償手機費
    用部分應無刑事訴訟法第504 條第2 項免徵裁判費規定之適
    用，而原告就該部分已依法繳納1,000 元之裁判費，本院則
    就原告該部分請求為全部勝訴之認定，爰依民事訴訟法第78
    條規定就該部分為訴訟費用負擔之諭知。
中　　華　　民　　國　　111 　年　　10　　月　　19　　日
                    高雄簡易庭  法  官  張茹棻
以上正本係照原本作成。
如對本判決上訴，須於判決送達後20日內向本院提出上訴狀，並
須表明原判決所違背之法令及其具體內容與依訴訟資料可認為原
判決有違背法令之具體事實之上訴理由。（均須按他造當事人之
人數附繕本）。民事訴訟法第436條之24第2項：對於本判決之上
訴，非以違背法令為理由，不得為之。
中　　華　　民　　國　　111 　年　　10　　月　　19　　日
                                書記官  黃振祐